最　高　行　政　法　院　判　決
　　　　　　　　　　　　　　　　　　 96年度判字第00631號
上　訴　人　北城大飯店有限公司
代　表　人　甲○○
被 上訴 人　財政部臺北市國稅局
代　表　人　乙○○
上列當事人間因營利事業所得稅事件，上訴人對於中華民國94年
9月14日臺北高等行政法院93年度訴字第3574號判決，就其敗訴
部分提起上訴，本院判決如下：
　　主  文
上訴駁回。
上訴審訴訟費用由上訴人負擔。
　　理  由
一、本件上訴人79年度營利事業所得稅結算申報，列報營業收入
    淨額新臺幣（下同）715,460元，並按擴大書面審核純益率
    8％，調整申報全年及課稅所得額62,526元，被上訴人原查
    依申報數核定。嗣經法務部調查局臺北市調查處（下稱臺北
    市調查處）查獲上訴人於79年度收取營業收入漏開發票，漏
    報銷售額1,000,060元（含稅，不含稅為952,438元），並於
    辦理該年度營利事業所得稅結算申報時，漏報是項營業收入
    ，被上訴人核算漏報所得額752,426元，變更核定全年所得
    額為814,952元，並處罰鍰374,900元。上訴人不服，申請復
    查，經被上訴人以92年12月11日財北國稅法字第0920250041
    號復查決定，准予追減全年所得額85,720元，變更核定全年
    所得額為729,232元，變更罰鍰332,000元，其餘復查駁回，
    上訴人仍不服，提起訴願，亦遭決定駁回，遂提起行政訴訟
    。經原審判決將「訴願決定及原處分（復查決定）關於罰鍰
    超過新台幣壹拾陸萬陸仟元部分均撤銷」，並駁回上訴人其
    餘之訴。上訴人就敗訴部分（補徵營利事業所得稅本稅以及
    罰鍰166,000元二部分）仍表不服，乃提起本件上訴。
二、上訴人於原審起訴主張略謂：(一)被上訴人稱上訴人漏報營業
    收入，無非以查獲上訴人之訂房記錄表及旅客登記卡為其依
    據。但上訴人經營旅館業，旅客前來住宿預先訂房者，公司
    櫃台服務人員即將客戶姓名、預訂之日期、房間數載於訂房
    記錄表。嗣後旅客前來住房，則將住房旅客、姓名、年籍資
    料登載記錄於旅客登記卡。俟旅客離開飯店時即行結帳，公
    司即開立發票收取費用或由旅客所屬簽約公司按期結算後開
    立發票收取費用。足見一位旅客前來飯店住宿因訂房有訂房
    表，進住有旅客登記卡，結帳時有開立發票，此訂房表、旅
    客登記卡、開立之發票三者僅顯示上訴人僅有一住宿旅客之
    營收，並非訂房表、旅客登記卡及開立之發票，各有一次不
    同之營業收益。因此被上訴人僅就訂房表、旅客登記卡逐筆
    加總推估上訴人79年度營業收入金額計952,438元，惟同時
    段上訴人已開立之發票報繳營業稅之營業收入為715,460元
    ，有營業稅申報書、發票存根聯可稽，被上訴人卻對於上訴
    人提送之憑證均不予理會，並未對於上訴人已開立發票申報
    營業收入之事實查核減除，即指訂房表、旅客登記卡所登載
    之住宿旅客營收全部漏未申報，全額補徵營利事業所得稅，
    並裁處罰鍰，實為臆測與錯誤。縱使被上訴人對於上訴人訂
    房表、旅客登記卡與已開立之發票，存有金額不合、訂房人
    與發票不符、日期不合、無抬頭等勾稽查核上之困難，惟此
    係因上訴人79年底開始營業，並未依據訂價表全額收費，尚
    有折扣、折讓、餐點、電話等金額存在，且訂房人與發票不
    符乃因電話預訂房間之公司僅為代訂，與實際結帳公司不同
    ，日期不合乃公司實際結帳日期與訂房表所載住房日期不同
    所致，無抬頭發票乃二聯式發票依統一發票使用辦法第9條
    第3款規定「得免填買受人名稱及地址」辦理之故，被上訴
    人依據訂房表與訂價表估算收入當然與實際收入無法符合，
    惟仍不能否定上訴人已開立發票之事實。果真如被上訴人認
    定扣案之訂房表、旅客登記卡所載之住宿旅客全部未取得發
    票，全部漏開發票，則上訴人同時段所開立715,460元之175
    張發票之訂房表、旅客登記卡又在那裡？(二)依被上訴人違章
    證物編號第13冊第5頁訂房記錄表第5行核算營業額為11,200
    元，惟上訴人業依法開立JR00000000號發票，被上訴人仍認
    為漏報收入，顯然有誤。類同情形數十件，均已詳列如證一
    之核對清冊，並有刷卡資料、發票影本足稽。為此，訴請將
    訴願決定及原處分不利上訴人部分均撤銷等語。
    被上訴人則略以：(一)經查上訴人於79年至81年間漏開發票，
    並漏報銷售額計19,708,948元（不含稅，其中79年度：952,
    438元；80年度：17,883,214元；81年度：873,296元），案
    經臺北市調處查獲，移由臺北市稅捐稽徵處及被上訴人會同
    審理核定，有違章漏稅案件會審報告書、憑證29冊及私賬2
    本等可稽。又與本件同一違章事實之營業稅行政救濟事件，
    業經改制前行政法院87年度判字第1781號判決駁回確定（上
    訴人提起再審之訴，亦經88年度判字第3573號判決駁回）。
    (二)又查上訴人於上揭營業稅事件之行政救濟程序中，已就其
    所稱之重複計算營業收入之事項有所爭執，惟亦為上揭改制
    前行政法院確定判決所不採。(三)就會計事項之處理而言，若
    帳證登載齊全且誠實申報時，訂房表、旅客登記卡及發票，
    三者應是可勾稽的。惟本案並非每一位旅客均有訂房，且旅
    客登記卡亦有散失，故三者並非必然且一體。故縱然申報收
    入高於核定之漏報收入，亦不能以「總額比較」方式主張無
    漏報收入，漏報收入之核定係因查獲資料與申報收入之差異
    而產生。上訴人主張已申報營業稅401表銷售額應自漏報收
    入減除，顯係誤解。(四)上訴人於原審庭上補具扣案之旅客登
    記卡與已開立發票重複清單計四紙，如其第1筆79年12月5日
    發票金額14,192元，與核定漏報營業收入11,200元，金額不
    符，並無上訴人主張重複情形，此經臺北市稅捐稽徵處查核
    並載記於其「查獲違章憑證審查草稿」33頁，上訴人一再主
    張營業稅行政救濟程序中被上訴人均未審酌，實不足採。(五)
    罰鍰部分：本件上訴人79年度經臺北市調查處查獲有漏開發
    票，漏報營業所得額之罰鍰374,900元。上訴人申經被上訴
    人復查結果，獲准變更業收入，已如前述，被上訴人乃按所
    漏稅額187,475元處2倍以核定所得額為729,231元，稅額變
    更為166,045元，乃按變更後所漏稅額166,045元處2倍之罰
    鍰為332,000元，尚無違誤等語，資為抗辯。
三、原審就上訴人於原審敗訴部分，斟酌全辯論意旨及調查證據
    之結果，略以：(一)按「營利事業所得之計算，以其本年度收
    入總額減除各項成本費用、損失及稅捐後之純益額為所得額
    」「納稅義務人應於每年2月20日起至3月底止，填具結算申
    報書，向該管稽徵機關，申報其上一年度內構成綜合所得總
    額或營利事業收入總額之項目及數額，以及有關減免、扣除
    之事實，並應依其全年應納稅額減除暫繳稅額及尚未抵繳之
    扣繳稅額，計算其應納之結算稅額，於申報前自行繳納。」
    、「納稅義務人已依本法規定辦理結算申報，但對依本法規
    定應申報課稅之所得額有漏報或短報情事者，處以所漏稅額
    2倍以下之罰鍰。」分別為行為時所得稅法第24條第1項、第
    71條第1項及第110條第1項所明定。又「納稅義務人因同一
    漏稅事實，涉嫌分別逃漏營業稅及營利事業所得稅，經稽徵
    機關調查核定應補徵營業稅及營利事業所得稅者，納稅義務
    人如對核定之營業稅及營利事業所得稅不服，應分別依照稅
    捐稽徵法第35條規定申請復查。但稽徵機關對有關營利事業
    所得稅部分復查之申請，可暫緩依稅捐稽徵法第35條第2項
    規定作成決定，並通知納稅義務人俟營業稅部分經復查、訴
    願獲行政訴訟終結決定或判決應補徵或退還稅款後，再依營
    業稅部分確定之事實作為營利事業所得稅復查決定之參考。
    」復為財政部80年8月8日台財稅第800695600號函釋有案。
    上開函釋，係財政部基於職權所為釋示，未逾越法律規定，
    自可適用。(二)關於補徵營利事業所得稅部分：查有關上訴人
    79年度收取旅客住宿費收入漏報營業收入952,438元（不含
    稅）部分，上訴人曾對之提起行政訴訟，業經改制前行政法
    院87年度判字第1781號判決上訴人之訴駁回確定，提起再審
    ，亦經88年度判字3573號判決再審之訴駁回在案。而上訴人
    79年度營利事業所得稅之營業收入之認定與營業稅之核定，
    係基於相同之基礎事實，依證據共通原則，自可認定上訴人
    有漏報相應之營業收入952,438元（不含稅），且本件上訴
    人之旅客，並非每位均有訂房，且旅客登記卡亦有散失，故
    訂房表、旅客登記卡及開立之統一發票，並非必然一體，即
    上訴人之帳證，並非健全完整，臺北市調查處依檢舉查獲後
    ，移由臺北市稅捐稽徵處會同被上訴人審理，以及上訴人於
    營業稅行政救濟階段，巳逐筆勾稽核對並剔除重複部分，又
    扣除上訴人主張重複經逐筆核對屬實部分（參見前述改制前
    行政法院87年度判字第1781號判決及88年度判字第3573號判
    決理由欄所載），足證本件被上訴人之核定並無違誤。上訴
    人所訴其經營旅館業，依證據顯示僅有住宿旅客之營收，被
    上訴人就訂房表及旅客登記卡所登載之住宿旅客營收全部認
    定漏開發票漏報營業收入，顯有違誤云云，洵不足採。(三)關
    於罰鍰部分：按財政部發布之稅務違章案件裁罰金額或倍數
    參考表規定：違反所得稅法第110條第1項規定，違章情形漏
    稅額超過5萬元者，處所漏稅額1倍之罰鍰等由，駁回上訴人
    原審之訴。
四、上訴意旨復執前詞，並主張：(一)本件原處分係依據臺北市稅
    捐稽徵處相關營業稅事件復查決定所核定之金額為基礎，嗣
    後營業稅本稅經行政救濟一路駁回，未曾再予變更，足證本
    件被上訴人未扣除同期間已報繳營業稅之營業額。惟原判決
    仍以「上訴人於營業稅行政救濟階段，巳逐筆勾稽核對並剔
    除重複部分，又扣除上訴人主張重複經逐筆核對屬實部分」
    云云，顯未審酌上訴人所提證據，益見原審判斷證據力與經
    驗法則殊有違背。(二)又原審未斟酌上訴人已開立若干金額發
    票之事實，對於上訴人於原審所提出之信用卡、付款憑證、
    開立發票與原處分機關據以核定之訂房紀錄表核對資料計八
    十紙，亦均未審酌，且未記載不採之理由，自有理由不備之
    違法。(三)基於同一事件之80年度營利事業所得稅部分，經臺
    北高等行政法院93年度訴字第3575號判決認真查證結果發現
    上訴人提呈之刷卡資料發票與訂房表確實有重複情事而撤銷
    該案原處分，足證原審有不依證據裁判之違法等語。請求將
    原判決不利於上訴人部分廢棄改判。
五、本院查：(一)本件上訴人79年度營利事業所得稅結算申報，原
    列報營業收入淨額715,460元，並按擴大書面審核純益率8％
    ，調整申報全年及課稅所得額62,526元，被上訴人原查依申
    報數核定。嗣經臺北市調查處查獲移由臺北市稅捐稽徵處及
    被上訴人會同審理核定上訴人於79年度收取營業收入漏開發
    票，漏報銷售額952,438元（不含稅），並於辦理該年度營
    利事業所得稅結算申報時，漏報是項營業收入。被上訴人乃
    按上訴人申報行業代號（8311－12之同業利潤標準毛利率79
    ％）核算漏報所得額752,426元，變更核定全年所得額為814
    ,952元，並處罰鍰374,900元。又與本件同一違章事實之營
    業稅行政救濟事件，前經臺北市稅捐稽徵處，以84年3月6日
    北市稽法乙字第84201號復查決定將原核定漏報銷售額變更
    為952,438元，上訴人就該涉及營業稅部分，經提起行政救
    濟，惟有關補徵營業稅行政救濟部分，業經本院改制前行政
    法院87年度判字第1781號判決駁回確定，嗣上訴人提起再審
    之訴，亦經本院88年度判字第3573號判決駁回在案。(二)原判
    決援引行為時所得稅法第24條第1項、第71條第1項及第110
    條第1項及無違法律授權之財政部80年8月8日台財稅第80069
    5600號函釋認上訴人所漏報營業收入為旅客住宿費，其性質
    屬旅館業，行業代號應為6420-12，同業利潤標準毛利率70
    ％，乃重新核算漏報所得額應為666,706元（計算式：952,4
    38×70﹪），復查決定變更核定全年所得額為729,232元，
    漏稅額為166,045元，於法並無不合，並說明有關上訴人79
    年度收取旅客住宿費收入漏報營業收入部分前經本院判決確
    定，上訴人79年度營利事業所得稅之營業收入之認定與營業
    稅之核定，係基於相同之基礎事實，依證據共通原則，自可
    認定上訴人確有漏報相應之營業收入952,438元之事實，且
    本件上訴人之旅客，並非每位均有訂房，且旅客登記卡亦有
    散失，故訂房表、旅客登記卡及開立之統一發票，並非必然
    一體，即上訴人之帳證，並非健全完整，臺北市調查處依檢
    舉查獲後，移由臺北市稅捐稽徵處會同被告審理，以及上訴
    人於營業稅行政救濟階段，巳逐筆勾稽核對並剔除重複部分
    ，又扣除上訴人主張重複經逐筆核對屬實部分，足證本件被
    上訴人之核定並無違誤，而維持原處分（即復查決定）及訴
    願決定有關補徵營利事業所得稅之部分；另就原處分（復查
    決定）按所漏稅額166,045元處2倍罰鍰為332,000元部分，
    援引財政部發布之稅務違章案件裁罰金額或倍數參考表，應
    處所漏稅額1倍之罰鍰之規定。將原處分（復查決定）及訴
    願決定罰鍰超過166,000元部分撤銷，並維持罰鍰1倍部分，
    於法並無不合。(三)原判決就上開事實之認定及本件兩造之爭
    點既已詳敘其證據之取捨、論斷之依據，並未違反論理法則
    或經驗法則，尚無判決不適用法規或適用不當之違法；縱原
    審有未於判決中加以論斷者，尚不影響於判決之結果，與所
    謂判決不備理由之違法，亦不相當。至於上訴人所引原審法
    院93年度訴字第3575號判決，並無拘束本院之效力。上訴人
    徒執前詞，就原審取捨證據，認定事實之職權行使，指摘原
    判決未當，聲明廢棄，非有理由，應予駁回。
據上論結，本件上訴為無理由，爰依行政訴訟法第255條第1項、
第98條第3項前段，判決如主文。
中　　華　　民　　國　　96　　年　　4　　 月　　13　　日
                  第五庭審判長法  官　林　茂　權
                              法  官  吳  慧  娟
                              法  官  鄭  小  康
                              法  官  劉  介  中
                              法  官　鄭  忠　仁
以  上  正  本  證  明  與  原  本  無  異
中　　華　　民　　國　　96　　年　　4　　 月　　13　　日
　　　　　　　　　　　　　　　書記官　王　福　瀛
